臺灣臺北地方法院民事判決　　　　　　 95年度勞簡上字第2號
上　訴　人　丁○○○ ○○○○○○
　　　　　　甲○○○
　　　　　　乙○○○○
　　　　　　丙○○○ ○○○○○○
共　　　同
訴訟代理人　高榮志律師
被上訴人　　雲獅國際有限公司
法定代理人　辛○○
被上訴人　　佳興螺絲工業股份有限公司
法定代理人　庚○○
共　　　同
訴訟代理人　己○○
　　　　　　　　　　　之4
　　　　　　戊○○
　　　　　　　　　　　4
上列當事人間請求給付工資等事件，上訴人對於中華民國94年
9月30日臺灣台北地方法院台北簡易庭94年度北勞簡字第61號第
一審判決提起上訴，本院於96年6月27日言詞辯論終結，判決如
下：
    主  文
原判決廢棄。
前開廢棄部分，被上訴人佳興螺絲工業股份有限公司再給付上訴
人丁○○○ ○○○○○○新台幣肆萬捌仟柒佰捌拾玖元、上訴人丙○○○○○○○○○新台幣肆萬捌仟柒佰捌拾玖元、上訴人甲○○○新台幣肆萬捌
仟柒佰捌拾玖元、上訴人乙○○○○新台幣參萬陸仟元，及均自民國
九十五年五月十八日起，至清償日止，按年息5%計算之利息。
上訴人其餘上訴駁回。
第一、二審訴訟費用由上訴人負擔十分之四，餘由被上訴人佳興
螺絲工業股份有限公司負擔。
    事實及理由
壹、程序方面：
一、本件係涉外民事事件：本件訴訟係因同為印尼國藉之上訴人
    依勞動契約及民法僱傭之法律關係對被上訴人主張債務不履
    行之損害賠償請求權及侵權行為損害賠償請求權，涉及外國
    人，應認有涉外因素，是本件係屬涉外民事事件至明。
二、國際管轄權：本件上訴人雖均係印尼國藉人，惟被上訴人均
    為中華民國法人，中華民國自係被上訴人重要經濟活動及主
    要財產所在地，而上訴人等均係到中華民國境內之被上訴人
    佳興螺絲工業股份有限公司工作，且渠等在中華民國境內亦
    能接受通知之送達，是兩造在中華民國應訴最為便利，亦符
    合「被告應受較大之保護」原則，且將來中華民國法院就系
    爭法律關係之判決亦為最能有效之執行，是無論依「原告應
    在訴訟當時管轄被告之法院起訴」或有效原則，中華民國法
    院就本件涉外民事法律事件應有審判權。
三、內國管轄權：按訴訟，由被告住所地之法院管轄，我國民事
    訴訟法第1條第1項前段定有明文。本件被上訴人雲獅國際有
    限公司址設台北市○○○路○段79號5樓之4號 ，乃屬本院
    轄區範疇，依上開規定，本院就本事件即有管轄權。
四、本件準據法：
(一)按法律行為發生債之關係者，其成立要件及效力，依當事人
    意思定其應適用之法律；當事人意思不明時，同國籍者依其
    本國法；國籍不同者依行為地法，行為地不同者，以發要約
    通知地為行為地，如相對人於承諾時不知其發要約通知地者
    ，以要約人之住所地視為行為地。前項行為地，如兼跨二國
    以上或不屬於任何國家時，依履行地法。涉外民事法律適用
    法第6條定有明文。查本件兩造間之僱傭關係雖未約定應適
    用之法律，惟被上訴人為印尼國藉人，被上訴人則為中華民
    國法人，被上訴人係在國內發出要約通知，此有雇主僱外籍
    勞工申請表（見本卷第72頁）可稽，而由上訴人在印尼國作
    成承諾，兩造並約定到中華民國履行勞務之給付，應領工資
    、加班費等，依我國勞動基準法辦理，如不適用，則於勞動
    契約中訂定，此有上訴人立具之外國人來臺工作費用及工資
    切結書（見原審卷第80頁、本院卷第66頁、第78頁、第92
    頁）可考，並為兩造所不爭執，是本件僱傭關係之準據法，
    除依我勞動基準法外，亦應依視為行為地之法律即中華民國
    法律定之。
(二)次按關於由侵權行為所生之債，依侵權行為地法，涉外民事
    法律適用法第9條第1項前段定有明文。查上訴人主張被上訴
    人擅自扣取渠等應領取之薪資，顯係故意侵害上訴人之權利
    ，而依民法第184條第1項之規定，請求被上訴人連帶賠償上
    訴人等情，是堪認中華民國法律為上訴人所請求之侵權行為
    損害賠償債權爭訟之準據法。
貳、實體方面：
一、上訴人起訴主張：上訴人丁○○○ ○○○○○○、Rual Ashara、甲○○○
    、乙○○○○均係印尼國籍之外籍勞工，於民國（下同）91年間
    經由印尼之人力仲介即INTRACARAKA, YIN SA公司（下稱印
    尼公司）及國內之人力仲介即被上訴人雲獅國際有限公司（
    下稱雲獅公司）介紹，申請並獲准陸續來臺工作，合法受僱
    於雇主即被上訴人佳興金屬螺絲工業股份有限公司（以下簡
    稱佳興公司），為期3年，然被上訴人佳興公司每個月於發
    薪於上訴人等人之際，均代扣「借支」、「外勞」等款項，
    是被上訴人佳興公司預扣上訴人薪資之行為，業已違反兩造
    契約之內容，未依勞動契約給付工作報酬，自應負債務不履
    行之責，若認佳興公司之代扣係轉付予被上訴人雲獅公司之
    仲介費，即係雲獅公司受有不當之利益，致上訴人等人受有
    損害，則雲獅公司即應依不當得利之法理，負起損害賠償之
    責，請本院依法擇一宣判，是為先位聲明之法律關係。另被
    上訴人佳興公司與雲獅公司之行為，亦不無共同侵害上訴人
    財產權之虞，亦應共同負起侵權行為損害賠償之責，是為備
    位之請求，為此提起本訴。並聲明：(1)先位聲明：被上訴人
    雲獅公司或被上訴人佳興公司，應給付上訴人等如附表一所
    示之金額，及自起訴狀繕本送達被上訴人之日起至清償日止
    ，按週年利率5%計算之利息，並願供擔保請准宣告假執行。
    (2)備位聲明：被上訴人雲獅公司及被上訴人佳興公司應連帶
    給付上訴人等如附表一所示之金額，及自起訴狀繕本送達被
    上訴人之日起至清償日止，按週年利率5%計算之利息，並願
    供擔保請准宣告假執行。原審判決駁回上訴人之訴。上訴人
    提起上訴，並聲明為：
(一)先位聲明：原判決廢棄。前開廢棄部分，被上訴人雲獅公司
    或被上訴人佳興公司應給付上訴人等如附表所示應受判決之
    金額，及自起訴狀繕本送達被上訴人之日起至清償日止，按
    週年利率5%計算之利息。
(二)備位聲明：被上訴人應連帶給付上訴人等如附表所示應受判
    決之金額，及自起訴狀繕本送達被上訴人之日起至清償日止
    ，按週年利率5%計算之利息。
二、被上訴人則以：上訴人4人均同意工作期間3年，應給付仲介
    費60,000元，且上訴人丁○○○ ○○○○○○、Rual Ashara、甲○○○、
    乙○○○○在來臺工作前，曾各向印尼公司借款40,692元、71,21
    1元、40,692元、84,000元，並均同意以每月609元之代價，
    於21個月內，委託被上訴人及印尼公司為其辦理將部分工資
    匯回印尼償還借款及匯交家人之事務。被上訴人雲獅公司既
    係受印尼公司之委託，代向其所引進臺灣之勞工即本件上訴
    人收取相關費用，有印尼公司出具之授權書可稽，而被上訴
    人佳興公司復係受被上訴人雲獅公司指示，並得上訴人之同
    意而自渠等之工資中扣取上訴人丁○○○ ○○○○○○應給付被上訴
    人雲獅公司及印尼公司之金額計113,481元（含借款40,692
    元、仲介費60,000元、代辦匯款手續費12,789元）、上訴人
    Rual Ashara應給付被上訴人雲獅公司及印尼公司之金額計
    144,000元（含借款71,211元、仲介費60,000元、代辦匯款
    手續費12,789元）、上訴人甲○○○應給付被上訴人雲獅公司及
    印尼公司之金額計（借款40,692元、仲介費60,000元、代辨
    匯款手續費12,789元）、上訴人乙○○○○應給付被上訴人雲獅
    公司及印尼公司之金額共144,000元（含借款84,000元及仲
    介費60,000元），轉交予被上訴人雲獅公司，印尼公司部分
    則再由被上訴人雲獅公司另行轉交，是被上訴人佳興公司自
    無債務不履行、不當得利或侵權行為。另被上訴人雲獅公司
    自被上訴人佳興公司受領款項，部分係基於被上訴人雲獅公
    司與上訴人間之仲介及委任關係，部分則係基於代理印尼公
    司代取上訴人之欠款，被上訴人雲獅公司取得該等款項均具
    有法律上之原因，亦無不當得利或侵權行為。至外匯手續費
    係關於被上訴人等為上訴人辦理匯款之收費，且經上訴人同
    意，則被上訴人依約收取，即無不當或違法可言。並聲明：
    上訴駁回。
三、兩造不爭執事項：
  1.本件上訴人主張渠等均係印尼國籍之外籍勞工，於91年間經
    由印尼公司及國內之人力仲介即被上訴人雲獅公司介紹，申
    請並獲准陸續來臺工作，合法受僱於被上訴人佳興公司，為
    期3年，上訴人4人均同意於工作第1年按月給付被上訴人雲
    獅公司仲介費1,800元，第2年每月給付1,700元，工作第3年
    則每月給付1,500元。而上訴人丁○○○ ○○○○○○自91年6月起至
    94年6月離臺、上訴人Rua l Ashara自91年9月起至94年9月
    離臺、上訴人甲○○○自91 年4月起至94年4月離臺，上訴人
    乙○○○○自91年1月起至94年1 月離臺，工作期間均為3年。
  2.然被上訴人佳興公司每個月發薪予上訴人時，實際上均扣除
    上訴人下列費用：
    仲介費（即台灣服務費）：每人60,000元（計算式：1,80
       0元×12月＋1,700元×12月＋1,500元×12月＝60,000元
       ）。
    借款：上訴人丁○○○ ○○○○○○、Rual Ashara、甲○○○、乙○○○○
      在來臺工作前各向印尼公司之借款40,692元、71,211元、
      40,692元、84,000元。
    外匯手續費：即以每月609元之代價，於21個月內，委託
      被上訴人及印尼公司為其辦理將部分工資匯回印尼償還借
      款及匯交家人之事務。
  3.被上訴人佳興公司共扣除：
    上訴人丁○○○ ○○○○○○應給付被上訴人雲獅公司及印尼公司
      之金額計113,481元（即借款40,692元、仲介費60,000元
      及代辦匯款手續費12,789元）。
    上訴人Rual Ashara144,000元（即借款71,211元、仲介費
      60,000元及代辦匯款手續費12,789元）。
    上訴人甲○○○113,481元（即借款40,692元、仲介費60,000
      元、代辦匯款手續費12,789元）。
    上訴人乙○○○○144,000元（即借款84,000元及仲介費60,000
    元）。
  4.上訴人對渠等在來臺工作前曾各向印尼公司借款40,692元、
    71,211元、40,692元、84,000元，及就被上訴人扣取之台灣
    服務費（3年共計6萬元）係屬政府規定之項目，並經上訴人
    同意後始為之扣取等情，均不爭執（見本院卷第224頁背面
    ）。
  5.且上訴人在來台前曾與印尼公司簽訂「外國人來華工作費用
    及工資切結書」（下稱系爭切結書），此切結書並經送請印
    尼勞工部國外就業按置局驗證後，向我國政府申報，兩造對
    以上各節均不爭執（見本院卷第203頁背面），並有上訴人
    提出之中華民國外僑居留證、佳興公司員工薪資單、薪資扣
    除明細表等件（見原審卷第5頁至第17頁）、被上訴人提出
    之扣款明細與勞工欠款扣款同書、授權書等件（見原審卷第
    32頁至第39頁、第66頁至第73頁），及行政院勞工委員會95
    年月19日勞職外字第0950024227號函暨上訴人所簽立之系爭
    切結書（見本院卷第100頁至第116頁）可稽，應可信實。
四、惟本件上訴人丁○○○ ○○○○○○、Rual Ashara、甲○○○、乙○○○○ 主
    張渠等並未同意被上訴人佳興公司扣款，扣款同意書所約定
    之內容與上訴人來台所簽之系爭切結書不符，被上訴人佳興
    公司並不當扣取代辦匯款手續費（每月609元）及防止逃跑
    之保證金（每月3000元）等情，則為被上訴人否認，並以前
    開情詞置辯。是本件之爭點即在於：(一)被上訴人佳興公司
    就上訴人所應領取之薪資，按月扣除如原審判決附表1所示
    之金額，是否合法有據？上訴人有無同意被上訴人佳興公司
    扣取代辦匯款手續費（每月609元）、防止逃跑之保證金（
    每月3000元）？被上訴人佳興公司有無超額扣取上訴人在國
    外之借款？(二)被上訴人佳興公司有無將扣取款項轉付予被
    上訴人雲獅公司？倘被上訴人佳興公司有不當扣款之舉，是
    否該當於債務不履行、不當得利或侵權行為？被上訴人佳興
    公司或雲獅公司應否負返還之責？(三)被上訴人應否負連帶
    返還之責？茲分述如下：
(一)本件上訴人有無同意被上訴人佳興公司扣取代辦匯款手續費
    （每月609元）、防止逃跑之保證金（每月3000元）？被上
    訴人佳興公司有無超額扣取上訴人在國外之借款？
  1.被上訴人佳興公司固否認其無不當扣取上訴人之薪資，並抗
    辯上訴人均簽立同意書，始代行扣款云云。經查：
    (1)依卷附被上訴人提出之扣款明細與上訴人簽立之勞工欠款
      扣款同意書（見原審卷第66頁）所示，上訴人丁○○○○○○○○○同意在台工作契約為2年，且其同意被扣款之項目
      固有：
      台灣服務費：1,800元×12個月＋1,700元×12月＝42,
        000元）。
      國外匯款：3,391元×12個月＝40,692元。
      外匯手續費：609元×21個月＝12,789元。
        以上總計95,481元（＋＋）
      防止外勞逃跑及提前解約，印尼勞工部公布可自第1個
        月至第12個月之外勞薪資，每月提列3,000元，合計36
        0,000元之保證金，第2年工作期滿時再歸還。
      但如雇主同意給予延展第三年，則同意支付1,500元×
        12月＝18,000元予仲介公司作為理延展、續約等各項服
        務費用，則有上訴人丁○○○ ○○○○○○簽立之同意書（見原
        審卷第67頁）可考。
    (2)而上訴人Rual Ashara簽立之勞工欠款扣款同意書（見原
      審卷第69頁及第102頁）上載同意在台工作契約為2年，，
      且其同意被扣款之項目並有：
      台灣服務費：1,800元×12個月＋1,700元×12月＝42,
        000元）。
      國外匯款：3,391元×21個月＝71,211元。
      外匯手續費：609元×21個月＝12,789元。
        以上總計126,000元（＋＋）
      防止外勞逃跑及提前解約，印尼勞工部公布可自第1個
        月至第12個月之外勞薪資，每月提列3,000元，合計36
        0,000元之保證金，第2年工作期滿時再歸還。
      但如雇主同意給予延展第三年，則同意支付1,500元×
        12月＝18,000元予仲介公司作為理延展、續約等各項服
        務費用，復有上訴人Rual Ashara簽立之同意書（見原
        審卷第70頁）可按。
    (3)又上訴人甲○○○簽立之勞工欠款扣款同意書（見原審卷第71
      頁）上載同意在台工作契約為2年，且其同意被扣款之項
      目亦有：
      台灣服務費：1,800元×12個月＋1,700元×12月＝42,
        000元）。
      國外匯款：3,391元×12個月＝40,692元。
      外匯手續費：609元×21個月＝12,789元。
        以上總計95,481元（＋＋）
      防止外勞逃跑及提前解約，印尼勞工部公布可自第1個
        月至第12個月之外勞薪資，每月提列3,000元，合計36
        0,000元之保證金，第2年工作期滿時再歸還。
      但如雇主同意給予延展第三年，則同意支付1,500元×
        12月＝18,000元予仲介公司作為理延展、續約等各項服
        務費用，復有上訴人甲○○○簽立之同意書（見原審卷第72
        頁）可按。
    (4)另印尼公司出具上訴人乙○○○○簽立之授權書（見原審卷第
      73頁）上載明印尼公司借予上訴人乙○○○○之借款84,000元
      ，上訴人乙○○○○同意分21個月按月自薪資中扣款4,000元償
      還。
  2.惟查：
    (1)上訴人丁○○○ ○○○○○○、Rual Ashara、甲○○○、乙○○○○在來台
      工作前，均曾與印尼公司簽訂系爭切結書，此切結書並經
      送請印尼勞工部國外就業按置局驗證後，向我國政府申報
      ，此有行政院勞工委員會95年月19日勞職外字第09500242
      27號函暨上訴人所簽立之系爭切結書（見本院卷第100頁
      至第116頁）可稽，並為兩造所不爭執，應可信實。被上
      訴人雖辯稱其扣款並未違反上訴人所簽扣款同意書所載內
      容，惟查，上訴人來華工作前既簽立系爭切結書（其上且
      一一載明上訴人應行扣款之項目與說明，詳後述），並經
      送請印尼勞工部國外就業按置局驗證後，向我國政府申報
      ，由此審慎週全之文件與程序以觀，足見兩造與訴外人印
      尼公司之認知與真意，均係以系爭切結書作為扣款之依據
      。是上訴人主張應以系爭切結書為扣款之依據，自為可取
      。被上訴人抗辯其扣款僅係依有上訴人單方面簽名、又未
      經政府認證之扣款同意書，且未違反切結書之內容云云，
      並無可取。
    (2)而觀之上訴人簽立之系爭切結書其內容載明，上訴人丁○○○○○○○○○、Rual Ashara、甲○○○、乙○○○○同意來華工作每月約
      定薪資為15,840元，應繳之稅款及保險費每月合計約為
      1,770元（見本院卷第109頁、第113頁、第103頁、第107
      頁），並僅同意按月扣取渠等在來華工作前之借款及來華
      後約定之費用；即(1)仲介費、(2)服務費及交通費、(3)規費
      及其他費用（見本院卷第102頁、第106頁、第111頁、第
      115頁）。
    (3)查前開仲介費用即台灣服務費（3年共計6萬元）及上訴人
      各自之借款金額，確經上訴人簽立切結書後同意按月扣取
      ，為兩造所不爭執（見本院卷第224頁背面），並有前開
      切結書、扣款同意書、同意書、授權書可考，是被上訴人
      抗辯仲介費每人扣取60,000元（計算式：1,800元×12月
      ＋1,700元×12月＋1,500元×12月＝60,000元）及上訴人
      來華工作前之借款（丁○○○ ○○○○○○之國外匯款：3,391元×
      12個月＝40,692元、Rual Ashara之國外匯款：3,391元×
      21個月＝71,211元、甲○○○之國外匯款：3,391元×12個月
      ＝40,692元、乙○○○○之借款4,000元×21個月＝84,000元）
      ，此部分並與被上訴人提出之扣款明細（見本院卷第233
      頁、第239頁、第235頁、第237頁）互核相符，足見被上
      訴人佳興公司此部分之扣款，並未逾越上訴人切結書內列
      載同意扣款之範圍，應屬有據，是上訴人此部分之主張，
      容有所誤，即無可取。
  3.然被上訴人佳興公司對上訴人實際扣款之金額與項目不止如
    此，不惟為兩造所不爭執（見本院卷第224頁背面），並有
    被上訴人提出之扣款項目明細（見本院卷第233頁至第240
    頁）可佐。且查：
    (1)被上訴人向上訴人丁○○○ ○○○○○○、Rual Ashara、甲○○○、
      乙○○○○按月扣取之「外匯手續費」609元，原即不在前開切
      結書所列載之同意扣款事項之列，是被上訴人抗辯其所為
      之扣款，均係經上訴人同意云云，與事證不符，並無可取
      。況依被上訴人所提之授權書，印尼公司既授權被上訴人
      雲獅公司代收，則被上訴人佳興公司將合於上開切結書之
      扣款交付被上訴人雲獅公司，即已生清償效力，殊無再給
      付所謂外匯手續費之必要。上訴人主張被上訴人扣款已逾
      其所同意之範圍等語，信屬可取。
    (2)被上訴人雖抗辯按月扣取之「外匯手續費」609元，係屬
      每個月之利息、匯差及匯款之統稱，並非匯款手續費云云
      。惟查，依上開切結書扣款方式係以新台幣支付即係約定
      以新台幣給付，並由被上訴人雲獅公司收取，並發生清償
      效力，則支付後之匯率風險自係印尼公司負擔，參之被上
      訴人既已按月收取上訴人等之台灣服務費（第一年每月
      1,800元、第二年月1,700元、第三年每月1,500元），且
      被上訴人佳興公司復抗辯伊係將上訴人等按月扣取之借款
      再匯予印尼公司，而上訴人等之借款暨其貸款利率與規費
      ，既均經計算而得出各人分期應行扣款之金額，並在前開
      切結書、同意書或授權書上載明，且系爭切結書上(3)規費
      及其他費用項下所列載項目亦僅有：招募廣告及介紹費、
      出國前有關本身基本證件及護照、體檢費、國內車資、膳
      宿費、體能及素質訓練、簽證費、出國保險費、政府稅收
      、機票費、機場稅及規費與外交部驗證費等（見本院卷第
      102頁、第106頁、第111頁、第115頁），並無所謂之「外
      匯手續費」。則被上訴人佳興公司即不得巧立名目逐月向
      上訴人另行徵取所謂之「外匯手續費」。是被上訴人佳興
      公司即應返還上訴人丁○○○ ○○○○○○、Rual Ashara、甲○○○「
      外匯手續費」各12,789元。
  4.又被上訴人佳興公司自承其按月向上訴人扣取防止外勞逃跑
    及提前解約之保證金3,000元，然僅為期一年，之後即未再
    扣取保證金等語，為上訴人所不爭執，應堪信實。而依前開
    扣款同意書、同意書或授權書所示，被上訴人佳興公司至遲
    亦應於上訴人服務滿二年時將保證金返還上訴人等，惟被上
    訴人佳興公司自承其未將前所扣取之一年保證金即36,000元
    返還予上訴人，且抗辯已將保證金與應收取未收取之費用相
    抵云云。然此為上訴人所否認，且被上訴人佳興公司亦未提
    出證據證明上訴人等有何應收取卻未收取之費用，是其所辯
    已將保證金與上訴人應收取未收取之費用相抵云云，即不足
    憑取。依前開扣款同意書、同意書或授權書所示，被上訴人
    佳興公司自應返還上訴人保證金各36,000元。
(二)被上訴人佳興公司有無將扣取款項轉付予被上訴人雲獅公司
    ？倘被上訴人佳興公司有不當扣款之舉，是否該當於債務不
    履行、不當得利或侵權行為？被上訴人應否負連帶返還之責
    ？
  1.被上訴人佳興公司雖辯稱已將扣取款項轉付予被上訴人雲獅
    公司云云，惟未舉證以實其說，是被上訴人佳興公司此部分
    所辯，即無可取。
  2.承前所述，被上訴人佳興公司既有不當扣款之行為，復未舉
    證明其已將所扣款項即保證金及外匯手續費轉交付予被上訴
    人雲獅公司，則上訴人依系爭切結書主張被上訴人佳興公司
    有債務不履行法律關係，請求被上訴人佳興公司應予返還上
    訴人保證金各36,000元，並返還上訴人丁○○○ ○○○○○ ○、Rual
    Ashara、甲○○○等人「外匯手續費」各12,789元，即屬有據，
    應予准許。至上訴人之請求逾此範圍之部分，則屬無據，不
    應准許。
  3.本件上訴人先位之訴既屬有據，本即無庸再就上訴人備位之
    訴再行審酌，附此敘明。
五、綜上所述，上訴人依系爭切結書據以提起本訴，請求被上訴
    人佳興公司給付上訴人保證金各36,000元，並返還上訴人
    丁○○○ ○○○○○ ○、Rual Ashara、甲○○○等人「外匯手續費」各
    12,789元及自起訴狀繕本送達翌日即95年5月18日起，均至
    清償日止，按年息5%計算之利息，即無不合，應予准許。至
    上訴人逾此範圍之請求，則屬無據，不應准許。原審判命駁
    回上訴人此部分之訴，即有違誤，上訴意旨指摘原判決不當
    ，求予廢棄改判，為有理由，應予改判如主文第二項所示。
    至上訴人其餘之上訴，則為無理由，不應准許。
六、本件事證已臻明確，兩造其餘攻擊防禦方法及舉證，經本院
    審酌後認與判決結果無影響，爰不逐一論列，附此敘明。
七、據上論結，本件上訴為一部有理由、一部無理由，依民事訴
    訟法第436條之1第3項、第449條第1項、第450條、第79條、
    第85條第2項前段，判決如主文。
中　　華　　民　　國　　96　　年　　7　　月　　18　　日
                    勞工法庭   審判長法　官　吳光釗
                  　　　　　　　　　 法　官　鄭佾瑩
                  　　　　　　　　　 法　官　林振芳
以上正本係照原本作成。
本判決不得上訴。
中　　華　　民　　國　　96　　年　　7　　月　　18　　日
                      　             書記官　李淑芬
